【裁判字號】    95,交聲,973
【裁判日期】    951227
【裁判案由】    違反道路交通管理處罰條例聲明異議
【裁判全文】
臺灣臺北地方法院交通事件裁定         95年度交聲字第973號
異議人即
受處分人  乙○○
上列異議人即受處分人因違反道路交通管理處罰條例案件，對於
臺北市交通事件裁決所於民國95年10月 5日所為之處分（原處分
案號：北市裁二字第裁22-AEU535839號），聲明異議，本院裁定
如下：
    主  文
異議駁回。
    理  由
一、本件原處分機關臺北市交通事件裁決所係以：異議人即受處
    分人乙○○於民國九十五年六月十一日下午七時二十三分許
    ，騎乘車號ＢＣＡ—四三一號重型機車，沿臺北市○○○路
    由南往北方向行駛，途經設有燈光號誌管制之敦化北路與民
    權東路三段之交岔路口時，闖紅燈左轉民權東路三段行駛，
    遭臺北市政府警察局松山分局（下稱松山分局）民有派出所
    警員甲○○當場攔停，並以異議人「未依兩段式左轉」，有
    違反道路交通管理處罰條例第四十八條第二款規定之行為製
    單舉發。嗣異議人未於舉發通知單上所載應到案期限（即同
    年月二十六日前）向原處分機關提出申訴，遲至同年八月八
    日（已逾越應到案期限三十日以上）始提出申訴，經原處分
    機關函請舉發單位松山分局調查結果，認異議人所為，應係
    道路交通管理處罰條例第五十三條第一項所定「行經有燈光
    號誌管制之交岔路口闖紅燈」之違規行為，而更正原舉發之
    違規事實及法條，原處分機關乃於同年十月五日依道路交通
    管理處罰條例第五十三條第一項及違反道路交通管理事件統
    一裁罰基準及處理細則第四十三條、第四十四條及第六十七
    條之規定，並考量異議人「公務繁重，加以對申訴管道不熟
    稔，造成許多時間延宕，為免爭議並維護異議人權益」等情
    ，而從輕裁處異議人罰鍰新臺幣（下同）一千八百元，並予
    記違規點數三點。
二、異議意旨略以：異議人當時騎乘上開機車沿敦化北路由南往
    北方向行駛，途經敦化北路與民權東路口時，號誌顯示紅燈
    ，異議人乃將機車「牽行」穿越敦化北路人行道、分隔島，
    抵達敦化北路由北往南方向之慢車道時，始改為「騎行」云
    云。
三、查異議人於前揭時、地騎乘上開機車沿敦化北路由南往北方
    向行駛，途經敦化北路與民權東路三段之交岔路口時，闖紅
    燈左轉彎民權東路三段行駛等情，業據證人即舉發警員甲○
    ○於本院訊問時證述明確，並有現場圖及現場照片附卷可稽
    ，異議人騎乘機車行經有燈光號誌管制之交岔路口闖紅燈之
    違規事實，已堪認定。異議人雖辯稱：伊到達該路口時，剛
    好紅燈，伊就牽車穿越人行道、分隔島，抵達對向慢車道後
    ，才改用騎行云云，惟查證人甲○○證稱：伊確實看見異議
    人騎車由分隔島左轉敦化北路行駛，而非牽車等語，且異議
    人所辯「牽車」乙節，顯有違常情，已難遽採。況退步言，
    異議人所辯縱令屬實，然按「車輛面對圓形紅燈，表示禁止
    通行，不得超越停止線或進入路口」，此觀道路交通標誌標
    線號誌設置規則第二百零六條第五項第一款規定即明，異議
    人之車輛自不得於號誌顯示紅燈時超越停止線進入路口左轉
    彎。而異議人既不否認其機車有「於號誌顯示紅燈時，超越
    敦化南路停止線進入民權東路口」之情形，則無論其係「牽
    車移動」抑或「騎乘行駛」，均屬闖紅燈之違規行為至明，
    要不得以「牽車」為由主張免罰。
四、再查異議人行為後，九十四年十二月二十八日修正公布之道
    路交通管理處罰條例第五十三條，業經行政院定自九十五年
    七月一日起施行，原條文：「汽車駕駛人，行經有燈光號誌
    管制之交岔路口闖紅燈者，處新臺幣一千八百元以上五千四
    百元以下罰鍰」之規定，移列為同條第一項，揆諸行政罰法
    第五條所定「從新從輕原則」，比較新、舊法結果，認修正
    後之新法對異議人並無不利，自應適用修正後道路交通管理
    處罰條例第五十三條第一項之規定。又汽車駕駛人有前開規
    定之情形者，除依該條處罰鍰外，並予記違規點數三點，同
    條例第六十三條第一項第三款亦有明文（本條亦於九十四年
    十二月二十八日修正公布，並經行政院定自九十五年七月一
    日起施行，惟其中第一項第三款之法定記點要件並未變更）
    。所謂汽車，依同條例第三條第八款規定，包括機器腳踏車
    。茲異議人於收受前開舉發通知單後，未於該通知單所載應
    到案期限內（即九十五年六月二十六日以前）繳納罰鍰或到
    案聽候裁決，遲至同年八月八日始向原處分機關提出申訴，
    此有異議人寄發之電子郵件申訴資料附卷可稽，異議人既已
    「逾越應到案期限三十日以上」始提出申訴，則前開違規行
    為，原應依道路交通管理處罰條例第五十三條第一項、第六
    十三條第一項第三款及「違反道路交通管理事件統一裁罰基
    準表」之規定，「從重」裁處異議人罰鍰「四千五百元」，
    併記違規點數三點；惟原處分機關基於「異議人公務繁重，
    加以對申訴管道不熟稔，造成許多時間延宕，為免爭議並維
    護異議人權益」等情，而僅裁處低額罰鍰一千八百元（參見
    原處分機關九十五年九月七日北市裁三字第０九五四０六六
    六三００號函），乃原處分機關行政裁量權之行使，於法自
    無不合，併此敘明。
五、綜上所述，異議人確有於前揭時、地騎乘上開機車行經有燈
    光號誌管制之交岔路口闖紅燈之違規行為，從而，原處分機
    關依道路交通管理處罰條例第五十三條第一項、違反道路交
    通管理事件統一裁罰基準及處理細則第四十三條、第四十四
    條、第六十七條暨違反道路交通管理事件統一裁罰基準表之
    規定，從輕裁處異議人罰鍰一千八百元，並依同條例第六十
    三條第一項第三款規定，併予記違規點數三點，核無違誤。
    異議人猶執前詞，聲明異議，為無理由，應予駁回。
據上論斷，應依道路交通案件處理辦法第十九條，裁定如主文。
中    華    民    國    95    年    12    月    27    日
                  交通法庭法  官  陳芃宇
以上正本證明與原本無異
如不服本裁定應於送達後5日內向本院提出抗告狀
                          書記官  周小玲
中    華    民    國    96    年    1     月    2     日


司法院資訊處製作；財團法人民間司法改革基金會備份。
